【裁判字號】    97,簡上,16
【裁判日期】    971203
【裁判案由】    給付票款
【裁判全文】
臺灣雲林地方法院民事判決              97年度簡上字第16號
上  訴  人  丙○○
訴訟代理人  乙○○
被上訴  人  新雅工程有限公司
法定代理人  甲○○
上列當事人間請求給付票款事件，上訴人對於中華民國97年02月
14日本院斗六簡易庭96年度六簡字第293 號第一審判決提起上訴
，本院於中華民國97年11月19日言詞辯論終結，判決如下：
    主    文
上訴駁回。
第二審訴訟費用新臺幣肆仟佰零伍元由上訴人負擔。
    事實及理由
一、兩造之聲明：
  (一)上訴人方面：
    1.原判決廢棄。
    2.願供擔保，請准予宣告免為假執行。
  (二)被上訴人方面：上訴駁回。
二、被上訴人起訴主張：其執有上訴人所簽發如附表所示支票1
    紙（下稱系爭支票），詎屆期提示不獲兌現，屢經催討未果
    。為此，爰依票據關係，請求上訴人給付票款等語。
三、上訴人則以：其不識字且智商較低，係遭人冒名開設公司，
    並請領支票使用，系爭支票並非其所簽發等情置辯。
四、本件不爭執及爭執事項如下：
  (一)不爭執事項：
    1.被上訴人執有系爭支票，且其上蓋有上訴人之印章。
    2.系爭支票屆期經提示，因存款不足而退票。
    以上事實，有系爭支票及退票理由單影本各1 紙為證（見本
    卷第56頁至第57頁），復為兩造所不爭執，自堪信為真實。
  (二)爭執事項：
    1.系爭支票是否為上訴人所簽發？
    2.上訴人提起本件上訴，有無理由？
五、茲就爭執事項，析述本院得心證之理由：
  (一)系爭支票存款戶，係上訴人於華南商業銀行萬華分行所設立
    ，且其開戶手續係上訴人本人親自辦理，並經該行行員對保
    之事實，有華南商業銀行萬華分行97年07月22日 (97) 華萬
    字第161 號、97年08月14日 (97) 華萬字第187 號函文及其
    所附資料各1 份附卷可參（見本院卷第63頁至第70頁、第73
    頁至第79頁）。且上訴人前往華南商業銀行萬華分行開戶之
    事實，亦經其自承在卷（見本院卷第94頁至第95頁）。是上
    訴人向華南商業銀行萬華分行申請開立系爭支票存款戶之事
    實，應堪認定。
  (二)按印章由本人或有權使用之人蓋用為常態，由無權使用之人
    蓋用為變態，主張該變態事實之當事人，應負舉證責任（最
    高法院90年度台上字第2308號判決意旨可資參照）。查系爭
    支票所蓋用上訴人丙○○之印章印文，與華南商業銀行萬華
    分行戶名丙○○之印鑑相符之事實，有印鑑卡1 紙為證（見
    本院卷第75頁）；且銀行接受付款提示時，均須比對支票所
    蓋印章印文與約定者是否相符，如有不符即在退票理由單加
    以註記，而如附表所示支票經提示付款之結果，係以存款不
    足及拒絕往來為由遭退票，並無印鑑不符之記載，亦有退票
    理由單1 紙附卷可憑（見本卷第57頁）。是系爭支票存款戶
    為上訴人親自申辦乙節，已於前述，且系爭支票所蓋上訴人
    之印章印文，確與華南商業銀行萬華分行所留存印鑑卡之印
    章相符，則該印章常態上當屬上訴人所有及有權使用，準此
    ，上訴人辯稱該印章非其所有或被冒用，就該變態事實，即
    須負舉證責任。而本件上訴人就系爭支票上所蓋印章非其所
    有或被冒用之事實，並未舉證以實其說，則依上開最高法院
    判決意旨所揭示之舉證責任原則，自無從為其有利之認定。
    從而，系爭支票既係上訴人所簽發，其就系爭支票自應負發
    票人之責。
六、綜上所述，在票據上簽名者，依票上所載文義負責；發票人
    應照支票文義擔保支票之支付；支票到期不獲付款時，執票
    人於行使或保全支票上權利之行為後，對於背書人、發票人
    及支票上其他債務人，得行使追索權；又執票人向支票債務
    人行使追索權時，得請求自為付款提示日起之利息，如無約
    定利率者，依年利6 釐計算，票據法第5 條第1 項、第126
    條、第85條第1 項、第144 條、第133 條分別規定甚明。是
    本件被上訴人既執有上訴人所簽發之系爭支票，依前揭法條
    規定，訴請上訴人給付被上訴人268,850 元，及自附表所示
    提示日即利息起算日起至清償日止，按年息6%計算之利息，
    自有理由，應予准許。原審判決上訴人應如數給付，並依職
    權宣告假執行，核無違誤。上訴意旨指摘原判決不當，求予
    廢棄改判，為無理由，應予駁回。
七、本件事證已臻明確，兩造其餘之攻擊防禦方法及所提之證據
    ，經審酌後認均無礙判決之結果，爰不予一一論述，附此敘
    明。
八、據上論結，本件上訴為無理由，依民事訴訟法第436 條之1
    第3項 、第449 條第1 項、第78條，判決如主文。
中    華    民    國    97    年    12    月    3     日
                  民事第一庭    審判長法  官  紀文勝
                                      法  官  邱瑞裕
                                      法  官  許佩如
以上正本係照原本作成。
本件不得上訴。
中    華    民    國    97    年    12    月    3     日
                                      書記官  徐基典
附表：
┌─┬────┬─────┬─────┬──────┬─────┐
│編│發票日期│   金額   │付款行庫  │ 利息起算日 │支票號碼  │
│號│        │ (新台幣) │          │ (即提示日) │          │
├─┼────┼─────┼─────┼──────┼─────┤
│ 1│95.08.31│268,850 元│華南商業銀│  95.08.31  │ SC0000000│
│  │        │          │行萬華分行│            │          │
│  │        │          │          │            │          │
└─┴────┴─────┴─────┴──────┴─────┘


司法院資訊處製作；財團法人民間司法改革基金會備份。
